【裁判字號】    92,交簡上,103
【裁判日期】    921231
【裁判案由】    過失傷害
【裁判全文】
臺灣臺南地方法院刑事判決                      九十二年度交簡上字第一０三號
    上  訴  人        臺灣臺南地方法院檢察署檢察官
    被      告        乙○○
              起訴書誤載為薛.
右列上訴人因被告過失傷害案件，不服本院新市簡易庭九十二年度新簡字第四四七號
中華民國九十二年八月十一日第一審簡易判決（檢察官聲請簡易判決處刑案號：九十
二年度調偵字第三三六號），提起上訴，本院管轄之第二審合議庭判決如左：
    主  文
原判決撤銷。
乙○○因過失傷害人，處拘役伍拾玖日，如易科罰金，以參佰元折算壹日。
    事  實
一、乙○○（起訴書誤載為薛文橋）於民國九十二年一月二十九日凌晨二時許起，在
    高雄縣湖內鄉其工作地點飲用酒類維士比藥酒半瓶後，已達不能安全駕駛動力交
    通工具之程度，原應注意飲酒後，吐氣所含酒精濃度超過每公升０‧二五毫克以
    上者，將為酒力所困，辨識力、注意力、反應力均不如常，依規定不得騎乘機車
    ，竟仍於同日早上六時二十五分許（原判決誤載為六時五十三分許），酒後騎乘
    車牌號碼為ＯＩＵ—０４３號重型機車，沿臺南市○○路○段由西往東方向行駛
    ，其原應注意汽車超車時，應顯示左方向燈，並於前車左側保持半公尺以上之間
    隔超過，行至安全距離後，再顯示右方向燈駛入原行路線，及汽車駕駛人飲用酒
    類後，吐氣所含酒精濃度超過每公升０‧二五毫克以上者，將為酒力所困，辨識
    力、注意力、反應力均不如常，依規定不得騎乘機車，而依當時情形又無不能注
    意之情事，竟疏於注意，於途經臺南市○區○○路一段一三二號前欲超越甲○○
    所騎乘之車牌號碼ＷＴＢ—４１１號輕型機車時，因酒後駕車及未保持安全間隔
    而自後擦撞同向在其前方騎乘機車無過失之甲○○，致甲○○受有左前臂、左手
    肘擦挫傷、左脅挫傷、左手腕扭傷及左踝扭傷等傷害。經警於同日上午六時五十
    三分許，在臺南市○區○○路一段一三二號前查獲，測得乙○○吐氣酒精濃度，
    達每公升０．四一毫克，確已達於不能安全駕駛汽車之程度（乙○○服用酒類，
    不能安全駕駛動力交通工具而駕駛罪及駕車肇事逃逸罪部分，業經檢察官以九十
    二年度偵字第五七０六提起公訴，並經本院於九十二年十月七日以九十二年度交
    訴字第一二二號判處應執行有期徒刑七月）。
二、案經甲○○訴由臺南市警察局第一分局報告臺灣臺南地方法院檢察署檢察官偵查
    起訴。
    理  由
一、右揭犯罪事實，業據被告乙○○於警詢、偵查中及本院調查時坦承不諱，核與告
    訴人甲○○於警偵訊及本院審理時指訴之情節大致相符，復有吐氣酒精濃度測試
    記錄表一紙、臺南市警察局處理交通事故紀錄表一紙、交通事故現場勘驗圖一紙
    、臺南市警察局舉發違反道路交通管理事件通知書一紙、臺南市警察局舉發違反
    道路交通管理事件車輛移置保管單一紙、道路交通事故現場圖一紙、道路交通事
    故調查報告表(一)、(二)各一紙、道路交通事故現場蒐證照片十二幀附卷（詳警卷第
    六頁至第九頁；九十二年度偵字第五七０六號卷第十頁至第十五頁）可稽。而告
    訴人甲○○受有如事實欄所載之傷害，復有臺灣基督長老教會新樓醫院九十二年
    一月二十九日出具之診斷證明書一紙在卷（詳警卷第五頁）可參。按汽車超車時
    ，應顯示左方向燈並於前車左側保持半公尺以上之間隔超過，行至安全距離後，
    再顯示右方向燈駛入原行路線；汽車駕駛人飲用酒類或其他類似物後其吐氣所含
    酒精濃度超過每公升０‧二五毫克或血液中酒精濃度超過百分之０‧０五以上者
    ，不得駕車，道路交通安全規則第一百零一條第五款、第一百十四條第二款，分
    別定有明文。本件被告騎乘機車於道路上行駛，本應注意上開道路交通安全規則
    ，而案發當時，天候晴、清晨有暮光、路面乾燥無缺陷、道路上未有任何障礙物
    、視距復屬良好，有前揭臺南市○○○道路交通事故調查報告表附於警卷可按，
    應無不能注意之情形，其應注意能注意而疏未注意，猶飲用酒類，且疏未注意前
    揭規定，致撞及告訴人甲○○騎乘之機車，其有過失至為明顯。又本件經送臺灣
    省臺南區車輛行事故鑑定委員會鑑定，亦同此見解，認「乙○○酒後駕駛重機車
    ，超越未保持安全間隔，為肇事主因，甲○○無肇事因素。」，有臺灣省臺南區
    車輛行事故鑑定委員會南鑑字第九二０三六六號鑑定意見書附卷（詳前開偵查卷
    第三頁、第四頁）可參。又告訴人甲○○所受之傷害結果，係因被告上開不當之
    駕駛行為所致，已如前述，足證兩者間具有相當之因果關係，是本件事證已甚明
    確，被告過失傷害犯行，堪予認定。
三、查被告薛文穚騎乘機車行經上開路段，理應注意飲酒後，吐氣所含酒精濃度超過
    每公升０‧二五毫克以上者，將為酒力所困，辨識力、注意力、反應力均不如常
    ，依規定不得駕車，及應注意汽車超車時，應顯示左方向燈，並於前車左側保持
    半公尺以上之間隔超過，行至安全距離後，再顯示右方向燈駛入原行路線，而依
    當時情形，又無不能注意之情事，竟疏未注意上開道路交通安全規則，而撞及告
    訴人甲○○，並致其受有事實欄所載之傷害，核其所為，係犯刑法第二百八十四
    條第一項前段之普通過失傷害罪。又被告為汽車駕駛人，酒醉駕車，因而致人受
    傷，依法並應負刑事責任，爰依道路交通管理處罰條例第八十六條第一項之規定
    加重其刑。
四、原審以被告薛文穚罪證明確，因予論罪科刑，固非無見，惟(一)本件車禍時間為九
    十二年一月二十九日早上六時二十五分許，原判決誤載為該日早上六時五十三分
    許，顯有疏略。(二)又告訴人甲○○於本件車禍之肇致，並無過失，原判決未予論
    及，尚有未洽。(三)原判決未能斟酌被告與被害人未能成立和解及賠償被害人之損
    害，亦有未洽（最高法院八十八年度臺上字第六七二三號判決可供參照）。公訴
    人上訴意旨，指摘原判決量處被告拘役四十日，顯屬過輕，為有理由，自應由本
    院撤銷改判之。爰審酌被告酒後駕駛重型機車，未能注意超車時，應顯示左方向
    燈，並於前車左側保持半公尺以上之間隔超過，行至安全距離後，再顯示右方向
    燈駛入原行路線之過失情節，及告訴人甲○○傷害之程度，而被告自案發迄今已
    近一年，未能與告訴人甲○○成立和解及賠償告訴人損害，復不參與調解程序，
    此有臺南市東區區公所九十二年六月二十七日南東民字第０９２００１６５７４
    號函存卷（詳九十二年度調偵字第三三六號卷第一頁），又託詞賠償一節須與其
    父親商討，顯無和解誠意，並參酌其品行、生活狀況、智識程度、過失責任、告
    訴人因本件車禍所受傷害程度，及犯罪後坦承犯行之態度等一切情狀，量處拘役
    五十九日，並諭知易科罰金之折算標準，以資懲儆。
五、被告乙○○經合法傳喚，無正當理由，未於審判期日到庭，爰不待其陳述，逕行
    判決。
據上論斷，應依刑事訴訟法第四百五十五條之一第三項、第三百七十一條、第三百六
十九條第一項前段、第三百六十四條、第二百九十九條第一項前段，道路交通管理處
罰條例第八十六條第一項，刑法二百八十四條第一項前段、第四十一條第一項前段，
罰金罰鍰提高標準條例第一條前段、第二條，判決如主文。
中      華      民      國      九十二    年    十二    月    三十一    日
                                          臺灣臺南地方法院刑事第七庭
                                              審判長法官  鄧希賢
                                                    法官  楊佳祥
                            法官  陳金虎
右正本證明與原本無異。
本件不得上訴。
                                              書  記  官  楊建新
中      華      民      國      九十二    年    十二    月    三十一    日
附錄本判決論罪科刑法條：
刑法第二百八十四條第一項：
因過失傷害人者，處六月以下有期徒刑、拘役或五百元以下罰金，致重傷者，處一年
以下有期徒刑、拘役或五百元以下罰金。


司法院資訊處製作；財團法人民間司法改革基金會備份。
